ACORDAO-COMPLETO-2465017

ACÓRDÃO 17963/2021 ATA 37/2021 - PRIMEIRA CÂMARA

VISTOS, relatados e discutidos estes autos de tomada de contas especial instaurada pela Superintendência Estadual do Instituto Nacional da Colonização e Reforma Agrária no Maranhão (Incra/SR-12) em desfavor de Carlos Jansen Mota Sousa, ex-prefeito do município de Sítio Novo/MA (gestão 2009-2012) , em razão da omissão no dever de prestar contas dos recursos repassados por força do Convênio CVCRT/MA/41.000/2009, tendo por objeto a recuperação de 95,3 km de estradas vicinais, nos assentamentos de Patins e Oziel Pereira, na zona rural; 
ACORDAM os Ministros do Tribunal de Contas da União, reunidos em sessão da Primeira Câmara, diante das razões expostas pelo relator, em: 
	9.1. arquivar a tomada de contas especial em relação ao Município de Sítio Novo/MA, nos termos do art. 6º, inciso I, da IN - TCU 71/2012 e do art. 213 do Regimento Interno do Tribunal, sem cancelamento do débito, a cujo pagamento continuará obrigado, para que lhe possa ser dada quitação.
9.2. rejeitar parcialmente as alegações de defesa de Carlos Jansen Mota Sousa;
9.3 julgar irregulares as contas de Carlos Jansen Mota Sousa, com fundamento nos arts. 1º, inciso I, 16, inciso III, alínea "c", e 23, inciso III, da Lei 8.443/1992, c/c os arts. 1º, inciso I, 209, inciso II, e 214, inciso III, do Regimento Interno do TCU, condenando-o ao pagamento da importância de R$ 5.307,24 (cinco mil, trezentos e sete reais e vinte e quatro centavos) , atualizada monetariamente e acrescida dos juros de mora, calculados a partir de 23/4/2012 até a data da efetiva quitação do débito, fixando-lhe o prazo de quinze dias, para que comprove, perante o Tribunal, o recolhimento da referida quantia ao Instituto Nacional de Colonização e Reforma Agrária (Incra) ;
9.4. aplicar individualmente a Carlos Jansen Mota Sousa  multa prevista no art. 57, da Lei 8.443/1992 c/c o art. 267 do Regimento Interno, no valor de R$ 5.000,00 (cinco mil reais) , fixando-lhes o prazo de 15 (quinze) dias, a contar da notificação, para comprovar, perante o Tribunal (art. 214, inciso III, alínea "a", do Regimento Interno) , o recolhimento da dívida ao Tesouro Nacional, atualizada monetariamente desde a data do acórdão até a do efetivo pagamento, se for paga após o vencimento, na forma da legislação em vigor;
9.5 autorizar, desde logo, a cobrança judicial das dívidas, caso não atendida a notificação, nos termos do art. 28, inciso II, da Lei 8.443/92;
9.6 enviar cópia do acórdão, bem como do Relatório e do Voto que o fundamentam à Prefeitura de Sítio Novo/MA e à Procuradoria da República no Estado do Maranhão.

Tomada de contas especial instaurada em razão da omissão no dever de prestar contas dos recursos repassados por força do Convênio CVCRT/MA/41.000/2009, tendo por objeto a recuperação de 95,3 km de estradas vicinais, nos assentamentos de Patins e Oziel Pereira, na zona rural;

Primeira Câmara

Prefeitura de Sítio Novo - MA.

3. Interessados/Responsáveis:
3.1. Interessado: Superintendência Regional do Instituto Nacional de Colonização e Reforma Agrária (Incra) no Estado do Maranhão (00.375.972/0015-66)
3.2. Responsáveis: Carlos Jansen Mota Sousa (XXX.415.692-XX); Prefeitura Municipal de Sítio Novo - MA (05.631.031/0001-64).

13.1. Ministros presentes: Jorge Oliveira (na Presidência) e Walton Alencar Rodrigues (Relator).
13.2. Ministros-Substitutos convocados: Marcos Bemquerer Costa e André Luís de Carvalho.
13.3. Ministro-Substituto presente: Augusto Sherman Cavalcanti.

WALTON ALENCAR RODRIGUES

Adoto, como relatório, parecer do Ministério Público de Contas:
Trata-se de tomada de contas especial instaurada pela Superintendência Estadual do Instituto Nacional da Colonização e Reforma Agrária no Maranhão (Incra/SR-12) em desfavor de Carlos Jansen Mota Sousa, ex-prefeito do município de Sítio Novo/MA (gestão 2009-2012) , em razão da omissão no dever de prestar contas dos recursos repassados por força do Convênio CVCRT/MA/41.000/2009, tendo por objeto a recuperação de 95,3 km de estradas vicinais, nos assentamentos de Patins e Oziel Pereira, na zona rural.
2.	A União repassou recursos no valor de R$ 1.055.327,89 (peça 1, p. 274, e peça 3) e o convenente, a título de contrapartida, aportou o montante de R$ 32.639,01 (peça 1, p. 142) , totalizando, portanto, R$ 1.087.966,90 de recursos disponíveis.
3.	Quanto à execução física, o órgão concedente atestou a realização de serviços na importância de R$ 1.050.020,65, conforme tabela (peça 1, p. 286) anexa ao relatório de vistoria técnica à peça 1, p. 280-284. Em que pese as informações apresentadas pelo Incra em sede de diligência não tenham sido conclusivas a respeito da possibilidade de aproveitamento parcial e utilização pelas comunidades abrangidas da parcela executada do objeto, a unidade técnica concluiu que a inexecução de alguns trechos não prejudicaria o atingimento, ainda que parcial, da finalidade do convênio.
4.	No que tange à execução financeira - conforme análise da unidade técnica constante da instrução à peça 35, com a qual o Ministério Público manifesta-se de acordo -, o responsável, por meio dos documentos por ele trazidos aos autos, logrou comprovar despesas no montante de R$ 1.055.969,22, ou seja, um pouco maior que o valor atestado pelo Incra de execução física (R$ 1.050.020,65) .
5.	Porém, para fins de cálculo do débito, deve-se adotar o valor de execução de R$ 1.050.020,65, pois a comprovação da regularidade da aplicação dos recursos deve ser tanto quanto ao aspecto físico quanto ao financeiro.
6.	Em parecer à peça 38, este representante do Ministério Público de Contas da União (MPTCU) chegou a um valor de débito do ex-prefeito para com a União de R$ 36.807,86 e para com o Município de R$ 1.138,39, conforme cálculo exposto no parágrafo 6º do referido parecer.
7.	Em face disso, e considerando que na citação anterior, cujo fundamento foi a omissão no dever de prestar contas, não considerou, no cálculo do débito, o montante da contrapartida aportada pelo Município, o Ministério Público propôs, no parecer à peça 38, a renovação da citação do ex-gestor municipal pelo valor de R$ 36.807,86.
8.	O relator, em despacho à peça 39, acolheu a referida proposta, determinando, assim, a realização de nova citação com a observância das considerações feitas pelo Ministério Público a respeito do valor do débito a ser atribuído ao responsável.
9.	A unidade instrutiva realizou nova citação pelo montante de R$ 31.037,74 (peça 41) , não se atentando, portanto, ao valor do débito indicado pelo MPTCU de R$ 36.807,87.
10.	O auditor instrutor, ao analisar as novas alegações de defesa apresentadas e verificar que foi transferido da conta específica do convênio ao Município o valor de R$ 32.400,00 em 9/7/2010, conforme extrato bancário à peça 47, p. 1, entendeu o seguinte:
	a) que o débito atribuível ao ex-gestor municipal seria de R$ 4.407,86 (R$ 36.807,86 - R$ 32.400,00) , que, atualizado pelo demonstrativo de débito do TCU desde 23/4/2012, resulta em R$ 6.838,79 na data de 24/8/2020, inferior, portanto, ao limite mínimo para instauração de tomada de contas especial. Assim, por economia processual, o auditor deixou de propor nova citação do ex-prefeito;
	b) que o município deveria ser citado pelo débito de R$ 32.400,00, referente aos recursos que foram creditados em sua conta em 9/7/2010, e pelo débito de R$ 1.138,39, conforme análise do Ministério Público.[footnoteRef:2] [2:  Neste ponto, cumpre esclarecer que o auditor se equivocou, pois, de acordo com o parecer à peça 38, a importância de R$ 1.138,39 dizia respeito ao débito do ex-prefeito para com o município.] 
11.	O diretor da unidade técnica, por sua vez, discordou da proposta do auditor e entendeu que o débito remanescente neste feito resume-se à ausência de aporte da contrapartida, pois, " (...) como se vê no Parecer de Análise Financeira do ajuste (peça 1, p. 360-361) , a contrapartida foi depositada em fevereiro de 2010 e subtraída em julho (peça 47) , antes do depósito da primeira OB em 12/7/2011" (trecho do parágrafo 6º do pronunciamento à peça 51) . Dessa forma, concluiu que há débito atribuível ao município no montante de R$ 31.261,61, conforme trecho do pronunciamento à peça 51 transcrito abaixo:
7. A contrapartida deveria ser de 3% de R$ 1.050.020,65, conforme trecho acima transcrito, ou seja, R$ 31.500,62. Como foram efetivamente depositados apenas R$ 239,01 (R$ 32.639,01 - R$ 32.400,00) foram utilizados R$ 31.261,61 em recursos federais em substituição à contrapartida devida.
8. Tal contrapartida poderia ser depositada até o final da vigência, 30/6/2012 e sua responsabilidade recai sobre o município, conforme jurisprudência majoritária no Tribunal.
12.	Todavia, deixou de propor a citação do ente municipal, visto que o montante de R$ 31.261,61, reajustado até 1º/1/2017, resulta em R$ 42.906,56, abaixo, portanto, de R$ 100.000,00, atraindo, assim, a aplicação do artigo 6º, inciso I, da IN - TCU 71/2012. 
13.	Diante disso, o diretor propõe, com a concordância do secretário (peça 52) , o arquivamento dos autos, nos termos do artigo 6º, inciso I, da IN TCU 71/2012 e do artigo 213 do Regimento Interno do TCU, sem cancelamento do débito, a cujo pagamento continuará obrigado o município de Sítio Novo/MA, para que lhe possa ser dada quitação.
14.	Quanto à eventual invocação do disposto no § 1º do artigo 19 da IN TCU 71/2012, que impediria o arquivamento dos autos, o diretor entende de maneira diversa, conforme exposto nos parágrafos 11 e 12 do pronunciamento à peça 51, transcritos a seguir:
11. (...) O município de Sítio Novo/MA jamais foi citado no processo em questão, o qual, até o momento, tratou apenas das responsabilidades de seu ex-prefeito. A instrução atual, para todos os efeitos, torna-se uma instrução inicial, se o caminho dos autos for o da citação, o que resultará em todos os custos cuja intenção da norma insculpida no inciso I do art. 6º da Instrução Normativa é evitar.
12. Não é demais lembrar, também, que existe a possibilidade de a data da irregularidade ser considerada como aquela em que o ex-prefeito devolveu o valor da contrapartida aos cofres municipais, qual seja, 9/7/2010 (peça 47) . Nesse caso, poder-se-ia aplicar também o inciso II do art. 6º da Instrução Normativa supracitada.
***
15.	Este representante do Ministério Público de Contas da União manifesta-se parcialmente de acordo com os pronunciamentos concordantes do diretor e do secretário, pelas razões que se seguem.
16.	De fato, o extrato bancário trazido pelo ex-prefeito nesta oportunidade (peça 47) , demonstra que a contrapartida aportada em 10/2/2010, no valor de R$ 32.639,01, foi quase que integralmente devolvida ao município em 9/7/2010 (R$ 32.400,00) , ou seja, antes mesmo da transferência dos recursos federais. Assim, a parcela considerada física e financeiramente executada da obra, de R$ 1.050.020,65, foi praticamente financiada somente com recursos federais, não havendo, portanto, a participação das verbas municipais.
17.	A participação da contrapartida na parcela executada da obra deveria ser de R$ 31.500,62, correspondente a 3% de R$ 1.050.020,65. Considerando que foi efetivamente depositada pelo município a quantia de R$ 239,01, foram utilizados R$ 31.261,61 de recursos federais em substituição à contrapartida devida. Tal valor, portanto, constitui débito de responsabilidade do município.
18.	Em face das razões expostas pelo diretor, transcritas acima, o MPTCU entende que não é o caso de o Tribunal de Contas citar o ente municipal neste momento, devendo, por conseguinte, as contas serem arquivadas em relação ao município, sem cancelamento do débito, com fulcro no artigo 6º, inciso I, da Instrução Normativa TCU 71/2012.
19.	Contudo, ainda há débito a ser atribuído ao ex-prefeito, na importância de R$ 5.307,24, correspondente à diferença entre o valor dos recursos federais repassados, de R$ 1.055.327,89, e o montante físico e financeiramente comprovado de R$ 1.050.020,65. Em outros termos, o dano ao erário de responsabilidade do ex-prefeito corresponde ao valor gasto de recursos federais para o qual não houve contraprestação devidamente demonstrada, já que o órgão concedente atestou execução física no montante de apenas R$ 1.050.020,65.
20.	Ante o exposto, este representante do Ministério Público de Contas da União manifesta-se no sentido de:
	a) julgar irregulares as contas de Carlos Jansen Mota Sousa, com fulcro no artigo 16, inciso III, alínea "c", da Lei 8.443/1992, condená-lo ao pagamento do débito no valor de R$ 5.307,24, em razão da não comprovação da regularidade da aplicação desses recursos; e aplicar-lhe a multa prevista no artigo 57 da Lei 8.443/1992;
	b) em relação ao município de Sítio Novo/MA, arquivar os presentes autos, sem cancelamento do débito, com fulcro no artigo 6º, inciso I, da IN TCU 71/2012.

Sérgio Eduardo de Matos Chaves (7.405/OAB-MA) e outros.

Procurador Rodrigo Medeiros de Lima.

TOMADA DE CONTAS ESPECIAL. CONVÊNIO. RECUPERAÇÃO DE ESTRADAS VICINAIS EM PROJETOS DE ASSENTAMENTO RURAL. EXECUÇÃO PARCIAL DO OBJETO. RETORNO DA CONTRAPARTIDA PARA A CONTA DO MUNICÍPIO. VALOR INFERIOR PARA CITAÇÃO DO ENTE MUNICIPAL. ARQUIVAMENTO DOS AUTOS EM RELAÇÃO AO ENTE SUBNACIONAL SEM CANCELAMENTO DO DÉBITO. REJEIÇÃO PARCIAL DAS ALEGAÇÕES DE DEFESA DO RESPONSÁVEL EM RELAÇÃO À PARCELA DE RECURSOS FEDERAIS NÃO EXECUTADAS. IRREGULARIDADE DAS CONTAS. DÉBITO E MULTA. CIÊNCIA.

TOMADA DE CONTAS ESPECIAL (TCE)

Secretaria de Controle Externo de Tomada de Contas Especial (SecexTCE).

Cuidam os autos de tomada de contas especial instaurada pela Superintendência Estadual do Instituto Nacional da Colonização e Reforma Agrária no Maranhão (Incra/SR-12) em desfavor de Carlos Jansen Mota Sousa, ex-prefeito do município de Sítio Novo/MA (gestão 2009-2012) , em razão de omissão no dever de prestar contas dos recursos repassados por força do Convênio CVCRT/MA/41.000/2009, cujo objeto é a recuperação de 95,3 km de estradas vicinais, nos projetos de assentamento de Patins e Oziel Pereira, na zona rural da referida municipalidade.
De acordo com o instrumento de convênio (peça 1, pág. 116) , foram inicialmente previstos para custeio do empreendimento R$ 2.555.652,44, dos quais R$ 2.478.982,87 (97%) seriam assumidos pela União e R$ 76.669,57 (3%) corresponderiam à contrapartida municipal.
No entanto, a União efetivamente repassou a quantia de R$ 1.055.327,89 (peça 1, p. 274, e peça 3) , ao passo que o convenente integralizou o valor de R$ 32.639,01 (peça 1, p. 142) . Assim, o total de recursos inicialmente vertidos pelos partícipes para execução do objeto do convênio totalizaram R$ 1.087.966,90.
O convênio vigeu no período de 24/12/2009 a 30/6/2012, e o prazo para prestação de contas, já considerados os termos aditivos, expirou em 31/7/2012. 
O último Relatório de Vistoria Técnica do Instituto Nacional de Colonização e Reforma Agrária, realizada entre 7 e 8 de novembro de 2012 (peça 1, págs. 279/292) , atestou a execução física parcial do empreendimento no valor de R$ 1.050.020,65, correspondente a cerca de 41,09% do total dos recursos inicialmente previstos (R$ 2.555.652,44) . O relatório, porém, foi inconcluso quanto ao aproveitamento útil dos trechos das obras realizadas.
Em relação à execução financeira, o setor de contabilidade do Incra, após analisar os documentos de prestação de contas anexados tardiamente pelo responsável no sistema SICONV, em 17/7/2013, identificou inconsistências que motivaram impugnação total das despesas do convênio (peça 1, pág. 350/368) . Foi apontada realização de pagamentos após término da vigência do convênio, integralização de apenas a primeira parcela da contrapartida, não-encaminhamento de documentos referentes ao procedimento licitatório de contratação da empresa executora dos serviços de recuperação das estradas vicinais, ausência de documentos de liquidação de despesas, retenção de tributos, atesto de notas fiscais, e de extratos bancários.
Diante do insucesso das notificações do responsável, foi instaurada tomada de contas especial, certificada a irregularidade das contas, da qual tomou ciência a autoridade ministerial.
No âmbito deste Tribunal, o responsável Carlos Jansen Mota Sousa foi inicialmente citado a apresentar defesa em razão de omissão no dever de prestar contas dos recursos do convênio e da não-comprovação do regular emprego dos recursos do convênio. 
Atendendo ao chamamento aos autos, o responsável apresentou documentação complementar de despesa, a qual ensejou análise da Secretaria de Controle Externo de Tomada de Contas Especial e pelo Ministério Público.
A unidade instrutiva verificou que, ao contrário do que presumia o relatório de vistoria técnica do Incra, a execução física parcial do empreendimento, no valor de R$ 1.050.020,65, corresponde a 96,5 % do volume de recursos efetivamente transferidos pelo convênio, R$ 1.087.966,90. 
Embora a resposta do Incra à diligência do TCU não tenha sido conclusiva quanto ao aproveitamento útil dos trechos de estradas vicinais parcialmente recuperados, a SecexTCE verificou que não havia indícios de que as benfeitorias realizadas não pudessem beneficiar os projetos de assentamento rurais.
Com relação à execução financeira, análise efetuada pela Secretaria de Controle Externo de Tomada Especial (SecexTCE) à peça 35, com base em documentos complementares de prestação de contas encaminhados pelo responsável (peças 30/32) , demonstrou a regularidade das despesas no montante de R$ 1.055.969,22, quantia superior à atestada na execução física vistoriada pelo Incra. No entanto, para fins de cálculo do débito, foi considerado o valor de R$ 1.050.020,65, uma vez que a regularidade da aplicação dos recursos do convênio deveria abranger tanto o aspecto físico como financeiro.
Deduzida a quantia regularmente comprovada na execução física e financeira do objeto do convênio (R$ 1.050.020,65) do montante repassado pelos partícipes (R$ 1.807.966,90) , o Ministério Público verificou que ainda subsistia o débito original de R$ 37.946,25.  
Mantendo-se a proporcionalidade original entre participação dos recursos federais (97%) municipais (3%) no financiamento do objeto convênio, foi apurado débito de responsabilidade do ex-prefeito, perante a União, de R$ 36.807,86 (97% de R$ 37.946,25) , e de R$ 1.138,39 (3% de R$ 37.946,25) , para com o Município. 
Por essa razão, foi realizada nova citação do responsável Carlos Jansen Mota Sousa pela não-comprovação da regular aplicação da quantia de R$ 36.807,86, uma vez que a citação inicial por omissão no dever de prestar contas não havia considerado os recursos de contrapartida.
Em suas novas alegações de defesa, o responsável comprovou que, do total de recursos da contrapartida aportados pelo Município de Sítio Novo/MA na conta específica do convênio em 10/2/2010, no valor de R$ 32.639,01, a quase integralidade foi devolvida aos cofres municipais em 9/7/2010, na quantia de R$ 32.400,00.
Embora a participação da contrapartida municipal na execução das obras de recuperação de estradas vicinais devesse ser de R$ 31.500,62 (3% de R$ 1.050.020,65) , verificou-se que o valor efetivamente depositado pelo ente subnacional foi de apenas R$ 239,01 (R$ 32.639,01-R$ 32.400,00) . Configurou-se, assim, débito de R$ 31.261,61 (R$ 31,500,62 - R$ 239,01) imputável ao Município de Sítio Novo/AM, uma vez essa parcela foi indevidamente financiada por recursos federais em substituição à contrapartida que deveria assumida pelo ente municipal.
Tendo em vista que o Município de Sítio Novo/MA não havia sido citado pelo valor de R$ 31.261,61, cujo valor atualizado monetariamente seria inferior ao limite de R$ 100.000,00, a Unidade Técnica, com o endosso do Ministério Público, propõe o arquivamento dos autos em relação ao ente subnacional, com fundamento no artigo 6º, inciso I, da IN-TCU 71/2012 e do artigo 213 do Regimento Interno, sem cancelamento do débito, a cujo pagamento continuará obrigada a unidade federativa.
Todavia, o Ministério Público de Contas dissente da proposta da SecexTCE de arquivamento dos autos do ex-prefeito, por entender que ainda existe débito imputável a esse responsável, no valor de R$ 5.307,24, correspondente à diferença entre o valor dos recursos federais repassados (R$ 1.055.327,89) , e a quantia cuja execução física e financeira comprovada (R$ 1.050.020,65) .
Assim, o Parquet especializado opina por que o Tribunal julgue irregulares as contas de Calos Jansen Mota Sousa, com fulcro no artigo 16, inciso III, alínea "c", da Lei 8.443/1992, condenando-o ao pagamento do débito no valor de R$ 5.307,24, em razão da não-comprovação do regular emprego desses recursos no objeto do convênio, bem como à aplicação de multa prevista no artigo 57 da Lei Orgânica do TCU.
Feito essa apresentação, decido.
Restou comprovado nos autos a execução parcial física e financeira do objeto do Convênio CVCRT/MA/41.000/2009, no montante de R$ 1.050.020,65, conforme último relatório de vistoria técnica do Incra e análise dos documentos de despesas acostados ao processo pela defesa e registrados no sistema Siconv (peça 35) .  Esse montante é compatível com a quase totalidade dos recursos efetivamente transferidos pelos partícipes para execução do objeto do convênio, no valor de R$ 1.087.966,90.
Comungo do parecer da unidade técnica de que não há evidências, nos relatórios de vistoria do Incra, de que os trechos parcialmente executados de recuperação de estradas vicinais nos projetos de assentamento de Patis e Oziel Pereira não possam ter resultado em aproveitamento útil aos munícipes. Trata-se de obras e frentes de serviços independentes.
Remanesce, porém, pendência de não-comprovação do regular emprego de R$ 31.261,61, correspondente à parcela da contrapartida não-integralizada pelo ente municipal, a qual foi indevidamente financiada pela União na execução do objeto do convênio. 
De acordo com a instrução precedente, praticamente toda a contrapartida depositada, no valor R$ 32.639,01 (peça 1, p. 360-361) , retornou à conta geral do município (R$ 32.400,00) .
A contrapartida deveria ser de 3% de R$ 1.050.020,6 (R$ 31.500,62) . Como, ao final, foram efetivamente depositados pelo município apenas R$ 239,01 (R$ 32.639,01 - R$ 32.400,00) , foram utilizados R$ 31.261,61 em recursos federais em substituição à contrapartida devida para execução das obras.
Essa parcela da contrapartida poderia ser depositada até o final da vigência, 30/6/2012 e sua responsabilidade recai sobre o município.  Atualizando monetariamente esse valor até a data do dia 1/10/2021, conforme sistema Débito do TCU, chega-se ao montante de R$ 52.794,61, inferior ao limite de R$ 100.000,00 para remessa da tomada de contas especial ao TCU.
Considerando que o Município de Sítio Novo/MA não foi citado pelo débito em alcance, acolho a proposta da Unidade Técnica e do Ministério Público de arquivar a tomada de contas especial em nome daquela unidade federativa, sem cancelamento da dívida a cujo pagamento continuará obrigado o ente subnacional, com fundamento no artigo 6º, inciso I, da IN-TCU 71/2012 e no artigo 213 do Regimento Interno.
Por fim, com fundamento no artigo 16, inciso III, da Lei 8.443/1992, julgo irregulares as contas de Carlos Jansen Mota Sousa e condeno o responsável a ressarcir ao Incra dano no valor de R$ 5.307,24, em razão da diferença entre os recursos federais repassados ao Município de Sítio Novo/MA (R$ 1.055.327,89) e a quantia cuja execução física e financeira foi comprovada (R$ 1.050.020,65) .  O valor atualizado do débito deste 23/4/2012 a 1/10/2021, segundo o sistema Débito, é de R$ 9.052,56.
Aplico ao responsável sanção pecuniária proporcional ao dano, com espeque no artigo 57, da Lei 8.443/1992, a ser recolhido ao Tesouro Nacional na forma da legislação em vigor. Ao contrário do que sugere a Unidade Técnica, tendo havido o aperfeiçoamento da relação processual com a citação do responsável, não há razão para arquivamento dos autos, ainda que o valor apurado do débito seja inferior ao limite mínimo de referência, conforme determina o artigo 19, § 1º, da IN-TCU  71/2012.
Feitas essas considerações, voto por que o Tribunal acolha a minuta de acórdão que ora submeto à apreciação do colegiado.
TCU, Sala das Sessões, em 26 de outubro de 2021.
WALTON ALENCAR RODRIGUES 
Relator